【裁判字號】    97,台上,2961
【裁判日期】    970627
【裁判案由】    違反槍砲彈藥刀械管制條例等罪
【裁判全文】
最高法院刑事判決            九十七年度台上字第二九六一號
上  訴  人  甲○○
            乙○○
            丙○○
上列上訴人等因違反槍砲彈藥刀械管制條例等罪案件，不服台灣
高等法院台中分院中華民國九十六年七月十八日第二審更審判決
（九十五年度上重更(三)字第六八號，起訴案號：台灣南投地方法
院檢察署九十二年度偵字第二五七、二八三、二九四、三四六、
五二八、八七九、九三八號），提起上訴，本院判決如下：
    主  文
上訴駁回。
    理  由
按刑事訴訟法第三百七十七條規定，上訴於第三審法院，非以判
決違背法令為理由，不得為之。是提起第三審上訴，應以原判決
違背法令為理由，係屬法定要件。如果上訴理由書狀並未依據卷
內訴訟資料，具體指摘原判決不適用何種法則或如何適用不當，
或所指摘原判決違法情事，顯與法律規定得為第三審上訴理由之
違法情形不相適合時，均應認其上訴為違背法律上之程式，予以
駁回。本件原判決認定上訴人甲○○、乙○○、丙○○有原判決
事實欄所載犯行，係依憑乙○○坦承民國九十一年十二月十日下
午有與同案被告卓易龍、詹政達等人住進聖淘沙汽車旅館之事實
；丙○○亦坦承曾與甲○○一起去嘉義，於九十一年十二月十二
日甲○○有叫其去嘉義拿東西，且警方有於其租住處查獲如原判
決附表二所示之制式九０手槍子彈一百五十顆之事實，及證人潘
俊銘、詹元福，證人即同案被告蔡博全（經第一審援引證人保護
法規定判決免刑確定）、楊忠和、卓易龍（以上二人均經原審判
刑確定）於偵查中或第一審之證詞，暨如原判決附表一所示具有
殺傷力之槍號為「ＢＥＲ二九九三五六」之美國ＢＥＲＥＴＴＡ
廠製九二ＦＳ型口徑九ｍｍ（九Ｘ一九ｍｍ）制式半自動手槍（
槍枝管制編號0000000000）、槍號為「Ｍ一八二九六
Ｚ」之義大利ＢＥＲＥＴＴＡ廠製九二ＤＳ型口徑九ｍｍ（九Ｘ
一九ｍｍ）制式半自動手槍（槍枝管制編號000000000
0）、奧地利ＧＬＯＣＫ廠製二六型口徑九ｍｍ（九Ｘ一九ｍｍ
）制式半自動手槍（槍枝管制編號0000000000）、奧
地利ＧＬＯＣＫ廠製一七ｃ型口徑九ｍｍ（九Ｘ一九ｍｍ）制式
半自動手槍（槍枝管制編號0000000000）、槍號為「
三０六─一七０七七」之美國ＲＵＧＥＲ廠製Ｐ九三ＤＣ型口徑
九ｍｍ（九Ｘ一九ｍｍ）制式半自動手槍（槍枝管制編號000
0000000）、義大利ＴＡＮＦＯＧＬＩＯ廠製ＣＯＭＢＡ
Ｔ型口徑九ｍｍ（九Ｘ一九ｍｍ）制式半自動手槍（槍枝管制編
號0000000000）、美國ＢＲＯＷＮＩＮＧ廠製ＢＤＭ
型口徑九ｍｍ（九Ｘ一九ｍｍ）制式半自動手槍（槍枝管制編號
0000000000）及各式子彈一百三十八顆（含已擊發部
分）、原判決附表二所示具有殺傷力之口徑九ｍｍ之制式子彈一
百五十顆（已試射二顆）扣案、另有現場簡圖及現場照片、內政
部警政署刑事警察局九十二年一月二十三日刑鑑字第０九二００
０八八三七號槍彈鑑定書、租賃契約書、本票影本、發票存根聯
（收據）影本、黃石公園汽車旅館、聖淘沙汽車旅館之旅館日報
表及客房動態表、結帳時之翻拍相片、甲○○持有之00000
00000號行動電話之通聯紀錄、丙○○於台中市○○路與中
港路交付子彈於「志陽」之現場指證照片等證據，因而撤銷第一
審關於上訴人部分之科刑判決，改判論處甲○○共同未經許可持
有手槍，又結夥三人以上、攜帶兇器強盜，又共同未經許可販賣
子彈；乙○○結夥三人以上、攜帶兇器強盜；丙○○共同未經許
可販賣子彈等罪刑。已敘明所憑之證據及其認定之理由。對於甲
○○所辯：如原判決附表一所示之手槍及子彈，係案外人藍元昌
交予同案被告卓易龍保管的，並非伊交予卓易龍。檢察官雖指伊
於九十一年十二月十日上午，在南投縣南投市○○街一六巷九號
居住處，與其他同案被告「謀議」強盜，但當日上午伊與妻子賴
美妙共同至華南銀行南投分行提款後，即至南投縣名間鄉松柏嶺
朋友處泡茶，並不在上開住處。嗣伊當天離開名間鄉松柏嶺後，
即轉赴台中市○○○街一二０號朋友所經營之車行，並於該處將
新台幣（下同）一百二十萬元交予證人潘俊銘，故案發時伊並不
在犯罪現場或現場附近；另同案被告蔡博全雖供稱，於案發後二
日晚間，伊與卓易龍、詹政達、蔡博全、楊忠和等人在台中市汶
萊酒店喝酒，其後伊將十萬元交予蔡博全及楊忠和作為酬勞，並
表示現在手頭不方便，希望渠等不要計較等語。但當時伊人在彰
化芬園鄉朋友處打牌，不可能同時出現在汶萊酒店喝酒。伊係單
純與詹元福出資賭博，且伊與楊忠和等人不熟，不可能請不認識
或認識不久的人來搶自己的錢；伊請丙○○到嘉義去拿的東西是
茶壺、茶葉，並非子彈，證人余炳男可以證明丙○○所拿回的是
茶葉；乙○○所辯：案發當天是卓易龍說要用車，伊才與卓易龍
、詹政達一同去台中租車，然後再回到南投市○○街甲○○、卓
易龍的住處，卓易龍當時說其與潘俊銘有不愉快的事，要去教訓
潘俊銘的。後來伊在旅館發現是要拿槍，即未與卓易龍等人前往
巨龍保齡球館；及丙○○所辯：伊去嘉義拿的東西依重量可以判
斷不是子彈，在伊家中查獲的子彈係卓易龍拿到伊租住處放的，
並非伊的，而伊以前雖曾從嘉義拿回東西，但係茶葉，並非子彈
各云云。何以均係卸責之詞，不足採信，亦已依據卷內資料予以
指駁。從形式上觀察，原判決並無違背法令之情形存在。上訴人
等上訴意旨略以：觀諸卓易龍警詢筆錄內容，卓易龍既然不知道
有該批子彈，又何能知悉甲○○是否有販賣子彈給綽號「志揚」
之男子，卓易龍對於販賣子彈之數量係供稱八十顆，與丙○○於
警詢時之供述亦有不符，顯見卓易龍供述甲○○販賣子彈之情節
有違經驗法則，原判決依據卓易龍供述認定甲○○有販賣子彈之
行為，有適用法則不當之違背法令；又依據卷內資料，並無證據
足以證明甲○○以多少價格販賣子彈予他人，原判決僅依卓易龍
之警詢筆錄即認定甲○○有共同販賣子彈之行為，有判決不備理
由之違背法令；另原審法院於九十五年五月十八日勘驗卓易龍於
九十二年一月七日製作警詢筆錄錄影帶之結果，卓易龍並未有如
原審判決援引警詢筆錄之供述，原判決所為之認定與卷內所附勘
驗筆錄內容不符，而有證據理由矛盾之違背法令；再由甲○○持
有之0000000000號行動電話通聯紀錄觀之，顯見甲○
○供稱其於九十一年十二月九日因酒醉住宿台中即為可採，復觀
卓易龍持有之0000000000號行動電話通聯紀錄，卓易
龍於九十一年十二月九日下午五時三十六分起至同日晚上十一時
五十四分止均在彰化縣內，因此甲○○不可能於九十一年十二月
九日夜間在南投市與卓易龍共謀本件持槍強盜犯行，原審認定之
事實與卷內通聯紀錄不符，有理由矛盾之違法；又甲○○自始供
稱伊於案發當日始知詹元福委託潘俊銘要將錢拿到何處交給詹元
福，實無從事前策劃犯案，又潘俊銘先前供稱伊依詹元福指示到
達巨龍保齡球館前，由詹元福派人帶路將伊帶到地下室，故潘俊
銘會到地下室，非甲○○可預知，又如何指使卓易龍等人先到地
下室等候埋伏，對於上開有利甲○○之證據及情事，原審判決不
予採信亦未具體說明何以不足採信，其所為認定即有理由不備之
違背法令；其次，卓易龍於九十二年一月二十三日之警詢時指認
警方所提供之口卡片魏志陽即為綽號「志陽」之男子，是原審既
認定甲○○有販賣子彈予綽號「志陽」之男子，即應傳喚魏志陽
到庭作證，原審並未傳喚，有應調查證據未予調查之違法；另依
卷內偵字第二八三號卷第五十八頁顯示，應為九十二年二月十八
日之偵訊筆錄方為正確，原判決第十一頁卻記載為九十二年二月
二十八日之偵訊筆錄，又第三十八頁倒數第三行記載卓易龍於九
十一年一月二十三日與丙○○於九十二年二月十八日、同年月二
十七日製作上開筆錄時云云，實為九十二年一月二十三日，有與
卷證不符之違誤；復以，原判決第十八頁記載：又本院亦未以被
告丙○○此部分之警詢筆錄，作為本案犯罪事實之證據，雖檢察
官訊問時未錄音、錄影，核與本案無關等語，卻又於第四十頁記
載：被告丙○○、卓易龍上開所述，顯係事後卸責或迴護被告甲
○○之詞，均不足採信。渠等兩人上開於警詢所供，顯具有較可
信之特別情況，足以作為被告甲○○犯罪之證據云云，有判決理
由矛盾之違背法令；再依原判決第二十九頁之記載，係由甲○○
以電話與卓易龍聯絡後，其方得知消息而有所行動，惟經查核卷
內之通聯紀錄，並未見甲○○與卓易龍於當日當時有任何電話聯
絡之紀錄，原判決有認定事實與卷內資料不符之違法；末查，原
審未審究甲○○起初係單純持有，後始起意持之犯他罪，或意圖
犯某罪而持有，竟依刑法第五十條論以數罪併罰，有應調查未予
調查之違法云云。經查：按證據之取捨及證據證明力如何，均屬
事實審法院得自由裁量、判斷之職權，苟其此項裁量、判斷，並
不悖乎通常一般之人日常生活經驗之定則或論理法則，又於判決
內論敘其何以作此判斷之心證理由者，即不得任意指摘其為違法
，據為提起第三審上訴之合法理由。而認定犯罪事實所憑之證據
，並不以直接證據為限，間接證據亦包括在內，審理事實之法院
綜合卷內之直接、間接證據，本於推理作用，於通常一般之人均
不致有所懷疑，得確信其為真實之程度者，即得據之為有罪之認
定。本件原判決依調查證據之結果，已敘明甲○○所犯結夥三人
以上、攜帶兇器強盜部分，業據證人即被害人潘俊銘、詹元福證
述甚詳，詹元福於檢察官偵訊時結證稱：伊與甲○○集資二百萬
元，結果還沒有賭錢即被搶走了，除伊與甲○○知道潘俊銘會在
那個時間、地點將錢帶去外，沒有其他人知道等語。依證人潘俊
銘、詹元福之證詞，潘俊銘係攜帶大約二百萬元（實際為一百九
十萬元）之現款，開車至巨龍保齡球館地下室，才下車即遭人開
槍搶走款項。而潘俊銘將於上開時地攜帶鉅款至巨龍保齡球館，
除潘俊銘、詹元福知道外，只有甲○○知情，因此可以明確認定
此部分強盜犯行係由甲○○所主謀籌劃；再綜合證人即同案被告
蔡博全、楊忠和、卓易龍、乙○○等人之證詞，卓易龍始終承認
有至巨龍保齡球館開槍，而卓易龍、乙○○、詹政達於九十一年
十二月十日上午八時二十五分，至台中市○區○○路七二七號進
億汽車出租行，租得ＱＶ－九九０九號自用小客車，有租賃契約
書、本票影本等在卷；乙○○、詹政達至南投市家樂福超市、購
買作案之衣物等工具，於同日十時三十四分結帳離去，有發票存
根聯（收據）影本及結帳時之翻拍相片在卷；卓易龍等人確有進
住及離開待命強盜財物之黃石公園汽車旅館、聖淘沙汽車旅館，
有各該旅館之日報表影本及客房動態表可資佐證。此外，並有扣
案如原判決附表一所示之槍、彈可憑，及內政部警政署刑事警察
局上開槍彈鑑定書可稽。足見本件持槍強盜部分，確係甲○○所
策劃主導，並提供其與卓易龍共同持有如原判決附表一所示之槍
、彈，而本件強盜犯行實施時，乙○○係駕駛另一部小客車在外
把風；詹政達、卓易龍、楊忠和則分別持槍、彈，由詹政達負責
駕車載卓易龍、楊忠和、蔡博全進入巨龍保齡球館地下停車場，
卓易龍與楊忠和、蔡博全持槍下車強盜時，詹政達則在車上接應
，此部分犯行事證已臻明確。至卓易龍、乙○○及楊忠和、蔡博
全等就策劃強盜行為之謀議情節、行搶過程之細節等供述雖未盡
一致，容或出於供述內容繁簡不一，或因對於犯罪情節有所保留
，或因犯案過程歷時較長，無法逐一鉅細靡遺詳述，然究不能僅
以卓易龍等人就行為之細節描述稍有差異，即認卓易龍等人所供
均無可採。經核與證據法則並無違背。原判決復引述丙○○於九
十二年二月二十七日警詢所供：警方查扣制式九０子彈（達姆彈
）共一百五十顆，是甲○○和對方聯絡的，時間是九十一年十二
月中旬，我和他去嘉義找一個人談，談完隔天我去拿回來。是甲
○○聯絡約定地點後，叫我到嘉義拿子彈，總共取回五小包。每
小包各五十顆，我將子彈拿回到彰化縣芬園鄉與甲○○在他朋友
家會合，時間為晚上八、九點，隔天凌晨甲○○叫我將兩包子彈
從彰化縣芬園鄉送到台中市○○路○○路二段路口，將子彈交給
一個我不知道名字之人，剩下三包子彈甲○○叫我帶回我住處台
中市○○區○○路四段六八八號五之十九號矮櫃內。於九十二年
二月十八日偵訊時復供稱：我不知道甲○○的槍怎麼來的，我只
知道子彈怎麼來的，在住處查扣這批子彈是在九十一年十二月十
一日或十二日左右，我與甲○○去嘉義找一個人談的，隔天甲○
○叫我自己去拿，是五小包，那天在我住處搜出三小包，而另外
二小包子彈，甲○○在我拿回來當天送去給一個人，在我拿回來
的隔天凌晨三點多，拿至台中市○○路及中港路口給一個人，並
沒收錢，一包五十顆子彈，不知道甲○○一顆子彈買多少、賣多
少，都是他與對方接洽，我與甲○○談好後，隔天甲○○叫我去
嘉義拿東西，我去嘉義某公園附近拿，拿回來後，我至草屯、芬
園附近甲○○朋友處，甲○○叫我先拿一百顆至台中市○○路與
中港路口交一個人，另一百五十顆，他叫我拿回住處保管等語。
而卓易龍於九十二年一月二十三日警詢供稱：我老闆甲○○在台
中市強盜案發生後，當天晚上就跟阿嫂丙○○南下嘉義找綽號「
水源」之男子見面，談買子彈的事情，我阿嫂丙○○是在台中市
強盜案發生二、三天後，經老闆甲○○授意，自己到嘉義找綽號
「水源」之男子買子彈。所購買子彈正確數量我不清楚，均是老
闆甲○○自己說的，說共購買有二百多顆制式九０子彈（達姆彈
），我二嫂所購買的二百多顆制式子彈（達姆彈），老闆甲○○
自己另外再賣給一位住在台中市綽號「志陽」之男子八十顆（應
係一百顆）子彈（達姆彈），所以警方只有在我二嫂住處查獲一
百五十顆制式子彈（達姆彈）、綽號「志陽」之男子向老闆甲○
○購買子彈的正確日期我不記得，是老闆跟綽號「志陽」之男子
在咖啡廳洽談購買子彈時，我有在場，但不同桌等語。此外，經
調閱甲○○所持有之0000000000號行動電話之通聯紀
錄，其於九十一年十二月十一日凌晨三時二十四分十八秒，通話
基地台之位置，係在嘉義市○區○○○路五七三號，其時間、地
點均與丙○○、卓易龍所供述互相符合。而扣案如原判決附表二
所示之子彈，經送鑑定結果均為具有殺傷力之制式子彈，有內政
部警政署刑事警察局九十二年一月二十三日刑鑑字第０九二００
０八八三七號槍彈鑑定書在卷。另有丙○○於嘉義市○○○路嘉
興公園向綽號「水源」拿取子彈、台中市○○路與中港路交付子
彈於「志陽」之現場指證相片及上開通聯紀錄可稽。參以卓易龍
上開於警詢所證：甲○○在台中市強盜案發生後，當天晚上就跟
丙○○南下嘉義找綽號「水源」之男子見面，談買子彈的事情，
嗣甲○○並將所購買之部分制式子彈，另外再賣給「志陽」之男
子等語，足見甲○○應係基於販賣營利之意圖，向「水源」購得
子彈後，再出售予「志陽」等情。經核亦無不合。又原判決係認
定甲○○、丙○○將上開子彈轉售予綽號「志陽（音似）」之男
子，並未認定係出售予魏志陽之人，自無傳訊該魏志陽之必要。
以此爭執，顯非依據卷內訴訟資料具體指摘之適法上訴第三審理
由。末查，上訴意旨所指原判決所載「本院亦未以被告丙○○此
部分之警詢筆錄，作為本案犯罪事實之證據，雖檢察官訊問時未
錄音、錄影，核與本案無關，併此敘明」（見原判決第十八頁）
部分，依該段文字之上下文觀察，所稱警詢筆錄，應係偵查筆錄
之誤；至於原判決誤繕所引用之丙○○偵查筆錄及卓易龍警詢筆
錄之時間，均係顯然誤寫，原審非不得裁定更正，均非適法之上
訴第三審理由。原判決綜合各種相關證據，認定上訴人等有本件
犯行，就案內有關證據，本於調查所得心證，分別定其取捨而為
事實上之判斷，均已於理由內詳加說明。並無上訴意旨所指之違
背法令。其餘上訴意旨，無非係對事實審法院採證認事之職權行
使及原審已調查、判決理由已說明或與本件犯罪構成要件無關之
事項，仍執陳詞，徒憑己見再為事實上或細節上之爭執，亦非適
法之上訴第三審理由。衡以上述說明，應認其上訴均為違背法律
上之程式，予以駁回。
據上論結，應依刑事訴訟法第三百九十五條前段，判決如主文。
中    華    民    國  九十七  年    六    月  二十七  日
                      最高法院刑事第六庭
                          審判長法官  洪  清  江
                                法官  韓  金  秀
                                法官  陳  晴  教
                                法官  李  錦  樑
                                法官  何  菁  莪
      本件正本證明與原本無異
                                      書  記  官
中    華    民    國  九十七  年    七    月   十七   日
                                                 H


司法院資訊處製作；財團法人民間司法改革基金會備份。
